臺灣高雄地方法院刑事判決　　　　　　　95年度訴字第1327號
公　訴　人　臺灣高雄地方法院檢察署檢察官
被　　　告　乙○○
選任辯護人　李昌明律師
上列被告因違反毒品危害防制條例案件，經檢察官提起公訴（95
年度毒偵字第1951號），本院判決如下：
    主  文
乙○○施用第一級毒品，累犯，處有期徒刑拾月；扣案第一級毒
品海洛因參包（淨重壹點參公克、空包裝重零點捌公克）、殘有
第一級毒品海洛因之注射針筒伍支、殘渣袋參個均沒收銷燬。又
施用第二級毒品，累犯，處有期徒刑捌月；扣案殘有第二級毒品
甲基安非他命之玻璃球吸食器貳組均沒收銷燬，玻璃球吸食器壹
組沒收。應執行有期徒刑壹年伍月；扣案第一級毒品海洛因參包
（淨重壹點參公克、空包裝重零點捌公克）、殘有第一級毒品海
洛因之注射針筒伍支、殘渣袋參個、殘有第二級毒品甲基安非他
命之玻璃球吸食器貳組均沒收銷燬，玻璃球吸食器壹組沒收。
    事  實
一、乙○○前於民國93年間因違反毒品危害防制條例案件，經本
    院以93年度易字第447 號判決判處有期徒刑4 月，於93年7
    月22日易科罰金執行完畢出監。另因施用毒品案件，經本院
    以92年度毒聲字第1420號裁定令入勒戒處所觀察、勒戒後，
    認無繼續施用毒品之傾向，於92年3 月27日釋放，並經臺灣
    高雄地方法院檢察署檢察官於92年3 月27日以92年度毒偵字
    第1519號不起訴處分確定。詎仍不知戒絕毒癮，明知海洛因
    及甲基安非他命分別係毒品危害防制條例第2 條第2 項第1
    款、第2 款所明定之第一、二級毒品，不得持有及施用，仍
    於前述觀察、勒戒執行完畢釋放後5 年內，基於施用第二級
    毒品甲基安非他命之犯意，於95年1 月22日20時許，在高雄
    市○○區○○街281 號住處，以將甲基安非他命置於玻璃球
    內燒烤之方式，施用第二級毒品甲基安非他命1 次。又基於
    施用第一級毒品海洛因之犯意，於95年1 月25日為警採尿時
    起回溯96小時內某時，在不詳地點、以不詳方式施用第一級
    毒品海洛因1 次。嗣於95年1 月25日17時30分許，為警持本
    院核發之搜索票，在高雄市○○區○○街281 號查獲，並扣
    得乙○○所有供施用第二級毒品甲基安非他命所用之玻璃球
    吸食器1 組、殘有第二級毒品甲基安非他命玻璃球吸食器2
    組，及扣得第一級毒品海洛因3 包（淨重1.3 公克、空包裝
    重0. 8公克）、殘有第一級毒品海洛因之注射針筒5 支、殘
    渣袋3 個，且經其同意採尿送驗後呈嗎啡及甲基安非他命陽
    性反應，始知上情。
二、案經高雄縣政府警察局岡山分局報請臺灣高雄地方法院檢察
    署檢察官偵查起訴。
    理  由
一、訊據被告乙○○固對於施用第二級毒品甲基安非他命之事實
    坦承不諱，惟矢口否認有何施用第一級毒品海洛因之犯行，
    辯稱：我沒有施用海洛因云云。
二、經查：
  (一)被告於上開時、地為警查獲後，經警採集尿液送臺灣檢驗科
    技股份有限公司檢驗結果，確呈安非他命類陽性及鴉片類嗎
    啡陽性反應，有該公司95年2 月15日出具報告編號KＺ000000
    000000號之濫用藥物尿液檢驗報告及高雄縣政府警察局岡山
    分局壽天派出所偵辦毒品案件嫌疑犯尿液採證檢驗對照表各
    1 紙附卷可稽（偵查卷第45頁、警卷第62頁）。扣案之玻璃
    球吸食器3 組，經送請高雄市立凱旋醫院檢驗結果，其中2
    組呈甲基安非他命陽性反應，亦有95年5 月16日報告編號
    0000-000號至0000-000號檢驗報告3 張存卷可查（本院卷第
    29至第31頁），是被告就施用甲基安非他命部分之自白既有
    上開證據足資補強，應堪信為真實。
  (二)次查，上揭檢驗公司係先以EIA 酵素免疫分析法篩驗，其尿
    液中鴉片類濃度超出檢測範圍，再以GC/MS 氣相層析質譜儀
    分析法確認，測出可待因濃度為149ng/ml、嗎啡濃度為326n
    g/ml，有上開檢驗報告在卷可參；而氣相層析質譜儀分析法
    方法之原理係檢品經氣化後，通過層析管分離純化，再將純
    化後之成分循序送入質譜儀做個別鑑定。因質譜儀所測定之
    圖譜，在化學上被公認具有指紋特性，故可據以完全判定該
    檢品係為何種化合物。職是，台北榮民總醫院即認為「若以
    氣相層析質譜儀（GC／MS）作藥物及其代謝產物之定性及定
    量分析，幾乎不會有偽陽性反應產生」，此經該院83年4 月
    7 日以83北總內字第3059號函示明確。又依據Clarke's
    Isolation and identif ication of Drugs第2 版記述：施
    用海洛因、嗎啡、安非他命或甲基安非他命，均能快速吸收
    。施用海洛因後24小時內經由尿液排出之量可達使用劑量之
    80％；以注射及口服方式施用嗎啡後24小時內經由尿液排出
    之量分別可達使用劑量之90％及60％；施用甲基安非他命後
    24小時內，約有使用劑量之70％由尿中排出；施用安非他命
    後，總計約有施用劑量之90％在3 至4 天內由尿液排出等語
    ，業經行政院衛生署管製藥品管理局90年5 月4 日以管檢字
    第93902 號函釋明確。況且，被告於警詢時已陳明警方提供
    其採集尿液之空瓶確係潔淨，並經其親自排放尿液及封蓋捺
    印等情無訛（見警卷第16至第17頁），被告親自排放之尿液
    既經檢驗公司以前述精確之科學方法檢驗結果，檢出鴉片類
    嗎啡陽性反應，則其於採尿前96小時內確曾施用第一級毒品
    海洛因，殆屬無疑，是被告空言否認有施用第一級毒品海洛
    因云云，顯不足採信。
  (三)至辯護人為被告辯稱被告尿液檢驗報告顯示其可待因濃度低
    於標準值300ng/ml以下，雖嗎啡濃度達326ng/ml，但其濃度
    數值僅高出26ng/ml ，且在一般民間檢驗所，就海洛因之檢
    驗，若其濃度未達500ng/ml以上者，均無法檢驗出海洛因，
    被告尿液中之可待因及嗎啡濃度偏低，不足以憑斷被告有施
    用海洛因。且一般無論施打或吸食海洛因者，其尿液檢驗之
    嗎啡濃度均達1000ng/ml 以上，則僅高於標準值26ng/ml 之
    濃度者，顯與一般施打或吸食者之數值有極大之差距。況依
    卷附法務部法醫研究所95年8 月10日法醫毒字第0950003254
    號函說明被告尿液報告檢出數據低，難研判可能使用海洛因
    所致或其他含有可待因及嗎啡成分之藥物等情形，顯見被告
    之尿液報告尚難憑為被告有施用海洛因之證據等語。惟查：
    海洛因可代謝成嗎啡，且海洛因常含有少量6-乙醯可待因雜
    質成分，該成分可代謝成嗎啡與可待因，故施打海洛因後，
    其尿液可能同時測出嗎啡與可待因成分，此經行政院衛生署
    管制藥品管理局95年6 月29日管檢字第0950007080號函覆明
    確（本院卷第53頁）。被告於警詢、偵查及本院審理時，均
    未主張因病服用含有嗎啡及可待因之合法上市藥物，並提出
    該藥物供本院調查，而被告之尿液報告中既經測得嗎啡及可
    待因陽性反應，則被告確有施用海洛因無訛。至被告尿液中
    驗出嗎啡及可待因之數值雖低，惟均高於臺灣科技檢驗股份
    有限公司最低可定量濃度120ng/ml，而尿液中驗出嗎啡及可
    待因之濃度，與施用劑量、施用頻率、飲用水之多寡、個人
    體質、代謝情況及施用後尿液收集時間等因素有關，此亦經
    行政院衛生署管制藥品管理局以上開函文函釋在卷，被告否
    認施用海洛因之犯行，因而無從得知被告係於何日施用海洛
    因，然如被告施用海洛因距離採尿時相隔較久，因尚未完全
    自體內代謝，則被告尿液中所驗出可待因、嗎啡之數值即非
    無可能如上開尿液報告所示之數值。辯護人辯稱一般民間檢
    驗所，就海洛因之檢驗，若其濃度未達500ng/ml以上，則無
    法驗出一節，僅表示辯護人所指之一般民間檢驗所之最低可
    定量濃度高於臺灣科技檢驗公司，被告尿液中既經測得上開
    可待因、嗎啡濃度，即不因辯護人所稱一般民間檢驗所無法
    驗出尿液中低於500ng/ml之嗎啡及可待因濃度，因而認定被
    告並未施用海洛因。
  (四)辯護人另聲請傳喚丁○○、丙○○、施明河，請求本院調查
    在被告住處查獲之注射針筒、海洛因、塑膠鏟子、殘渣袋等
    物，分別為渠等所有，以證明被告並未施用海洛因一情。惟
    被告之尿液報告中既已驗出呈嗎啡陽性反應，則縱使該等物
    品非被告所有，亦不能證明被告並未施用海洛因，本院因認
    辯護人聲請調查之證據與本件待證事項無關連性，爰不予調
    查，併此敘明。
三、被告乙○○前因施用毒品案件，經本院以92年度毒聲字第
    1420號裁定令入勒戒處所觀察、勒戒後，認無繼續施用毒品
    之傾向，於92年3 月27日釋放，並經臺灣高雄地方法院檢察
    署檢察官於92年3 月27日以92年度毒偵字第1519號不起訴處
    分確定，此有本院院內索引卡紀錄表報表、臺灣高等法院被
    告前案紀錄表各1 紙在卷足參，其於前案觀察、勒戒執行完
    畢後，5 年內再犯本件施用毒品罪之事實，事證明確，應予
    依法論科。
四、查海洛因、甲基安非他命分別係毒品危害防制條例第2 條第
    2 項所稱之第一級、第二級毒品，不得非法持有、施用。核
    被告乙○○所為，係犯毒品危害防制條例第10條第1 項之施
    用第一級毒品罪及同條第2 項之施用第二級毒品罪。其施用
    第一級、第二級毒品前後，持有海洛因、甲基安非他命之低
    度行為，應為施用之高度行為所吸收，不另論罪。被告所犯
    上述2 罪，犯意各別，行為互殊，應分論併罰。被告前於93
    年間，因違反毒品危害防制條例案件，經本院以93年度易字
    第447 號判決判處有期徒刑4 月，於93年7 月22日易科罰金
    執行完畢出監，此有臺灣高等法院被告前案紀錄表1 份附卷
    可憑，其前受有期徒刑之執行完畢後，5 年內再犯本件有期
    徒刑以上之罪，為累犯，應依刑法第47條之規定，分別加重
    其刑（被告行為後，94年2 月2 日修正公布之刑法，業於95
    年7 月1 日施行，被告行為時刑法第47條原規定「受有期徒
    刑之執行完畢，或受無期徒刑或有期徒刑一部之執行而赦免
    後，5 年內再犯有期徒刑以上之罪者，為累犯，加重本刑至
    二分之一」，新法第47條第1 項則規定「受徒刑之執行完畢
    ，或一部之執行而赦免後，5 年以內故意再犯有期徒刑以上
    之罪者，為累犯，加重本刑至二分之一」，其立法理由為累
    犯以出於故意再犯者為限，並刪除依軍法受裁判者，不適用
    累犯之規定。被告有如事實欄所載前科，於5 年以內再故意
    犯本件有期徒刑以上之罪，不論依修正前之刑法第47條，或
    修正後之刑法第47條第1 項之規定，均構成累犯，對被告而
    言並無有利或不利之情形，自不生新舊法比較之問題，應逕
    依修正前之刑法第47條，論以累犯）。爰審酌被告前已因施
    用毒品經觀察、勒戒後，獲得不起訴處分之寬典，仍不能戒
    除毒癮，再次漠視法令禁制而犯本罪，惟其施用毒品所生危
    害，實以自戕身心健康為主，對於他人生命、身體、財產等
    法益，尚無明顯而重大之實害，暨其施用毒品之次數、犯罪
    後僅坦承部分犯行之犯後態度等一切情狀，分別量處如主文
    所示之刑，並定應執行刑，以資懲儆（又被告行為時刑法第
    51條規定：「數罪併罰，分別宣告其罪之刑，依左列各款定
    其應執行者：」，其中第5 款規定：「宣告多數有期徒刑者
    ，於各刑中之最長期以上，各刑合併之刑期以下，定其刑期
    。但不得逾20年。」，修正後刑法第51條第5 款規定：「宣
    告多數有期徒刑者，於各刑中之最長期以上，各刑合併之刑
    期以下，定其刑期。但不得逾30年。」比較結果，修正後之
    刑法並非較有利於被告，依刑法第2 條第1 項前段之規定，
    仍應依修正前刑法，定其應執行之刑）。
五、扣案之玻璃球吸食器3 組，均為被告所有用以施用甲基安非
    他命所用之物，業據被告於警詢中供述甚明（警卷第9 頁）
    ，其中2 組呈甲基安非他命陽性反應，已難與第二級毒品甲
    基安非他命析離，亦屬查獲之第二級毒品，爰依毒品危害防
    制條例第18條第1 項前段規定，不問屬於犯人與否，均予宣
    告沒收銷燬之，另1 組呈甲基安非他命陰性反應之玻璃球吸
    食器，則依刑法第38條第1 項第2 款宣告沒收。又扣案之疑
    似海洛因3 包，經送法務部調查局鑑定結果，確係第一級毒
    品海洛因（淨重1.3 公克、空包裝重0.8 公克），此有法務
    部調查局95年4 月21日調科壹字第220022585 號鑑定通知書
    在卷可稽，而扣案之注射針筒5 支、殘渣袋3 個等物，經送
    請高雄醫學大學附設中和紀念醫院檢驗結果，均呈海洛因陽
    性反應，有上開醫院95年5 月16日報告編號0000-000號至
    0000-000號、0000-000號至0000-000號檢驗報告8 張附卷可
    憑，已難與第一級毒品海洛因析離，亦屬查獲之第一級毒品
    ，均依毒品危害防制條例第18條第1 項前段規定，不問屬於
    犯人與否，均沒收銷燬之。至另扣案白粉5 包（淨重2.04公
    克、空包裝重0.89公克）並無法定毒品成分，有上開法務部
    調查局鑑定通知書在卷可查，該白粉5 包及扣案空夾鏈袋11
    個，均與被告本件犯行無關連性，扣案塑膠鏟子1 支，被告
    於本院審理時否認為其所有，且檢察官亦未舉證證明上開空
    夾鏈袋及塑膠鏟子為違禁物，爰均不予宣告沒收或沒收銷燬
    ，附此敘明。
六、臺灣高雄地方法院檢察署以95年度毒偵字第9014號移送併辦
    意旨略以：被告乙○○於95年10月19日13時許，在高雄市○
    ○區○○街281 號住處，施用第二級毒品甲基安非他命1 次
    。嗣為警於同日13時許，為警採取尿液送驗結果發現，因認
    被告此部分犯行與起訴部分有集合犯一罪關係，移送本院併
    辦。惟公訴人雖以被告所犯施用第二級毒品犯行，具有集合
    犯實質上一罪關係，應論以一罪，惟學理上「包括一罪」概
    念中，關於「集合犯」之態樣，係指依一般社會通念，特定
    犯罪行為具有反覆實施之特性，立法者於制定刑罰法律之初
    ，亦已認知該種行為類型之反覆性，而有意藉由法條中客觀
    構成要件之行為要素，涵括上開具有反覆實施特性之數個犯
    罪行為，仍僅接受一次刑法之評價為已足；然施用毒品之犯
    罪，或為零星偶一之施用，是自難認立法者於制定刑罰法律
    之初，已認知該種行為類型之反覆性，且有意藉由法條中客
    觀構成要件之行為要素，涵括上開具有反覆實施特性之數個
    犯罪行為。基上，多次施用毒品犯罪之行為，當無論以「集
    合犯」之餘地，此時則應回歸一般刑法上行為單、複數之認
    定，而予論罪科刑，較稱妥適。且被告前於95年1 月22日20
    時許施用後，嗣於95年10月19日方再行施用第二級毒品甲基
    安非他命，尚難認其有反覆施用之事實，併案意旨所指被告
    於95年10月19日13時施用第二級毒品犯行，與本件起訴論罪
    科刑部分，並無集合犯之包括一罪關係，本院無從併予審理
    ，應退由檢察官另為適法之處理。
據上論斷，應依刑事訴訟法第299 條第1 項前段，毒品危害防制
條例第10條第1 項、第2 項、第18條第1 項前段，刑法第11條前
段、第2 條第1 項前段、（修正前）第47條、（修正前）第51條
第5 款、第38條第1 項第2 款，判決如主文。
本案經檢察官甲○○到庭執行職務。
中　　華　　民　　國　　96　　年　　1 　　月　　9 　　日
                  鳳山刑事第一庭審判長法　官  黃三友
                                      法  官  林永村
                                      法  官  林芳華
以上正本證明與原本無異。
如不服本判決，應於判決送達後10日內，向本院提出上訴狀。
中　　華　　民　　國　　96　　年　　1 　　月　　9 　　日
                                      書記官  黃靖媛
毒品危害防制條例第10條
施用第一級毒品者，處 6 月以上 5 年以下有期徒刑。
施用第二級毒品者，處 3 年以下有期徒刑。
